臺灣桃園地方法院民事判決　　　　　　　　94年度訴字第42號
原　　　告　戊○○
訴訟代理人　丁○○
被　　　告　己○○
被　　　告　統聯汽車客運股份有限公司
法定代理人　乙○○
訴訟代理人　丙○○
複　代理人　甲○○
上列當事人間請求損害賠償事件，本院於民國九十六年四月十六
日言詞辯論終結，判決如下：
    主  文
原告之訴駁回。
訴訟費用由原告負擔。
    事實及理由
一、按訴狀送達後，原告不得將原訴變更或追加他訴，但擴張或
    減縮應受判決事項之聲明者，不在此限，民事訴訟法第255
    條第1 項第3 款定有明文。本件原告原起訴聲明請求：被告
    等應連帶給付原告新台幣（下同）618,988 元，及均自起訴
    狀繕本送達翌日起至清償日止，按年息5%計算之利息。嗣於
    民國93年12月23日本院審理中，變更上述聲明為：被告等應
    連帶給付原告913,388 元，及均自起訴狀繕本送達翌日起至
    清償日止，按年息5%計算之利息。核屬擴張應受判決事項之
    聲明，參諸上開條文規定，未有不合，應予准許。
二、原告起訴主張：被告己○○係被告統聯汽車客運股份有限公
    司（下稱統聯公司）所僱用之司機，其於91年11月19日晚上
    7 時30分許，駕駛車號FX-318號營業大客車行經桃園中正機
    場航廈南路時，本應注意大客車須行駛於雙白實線外側之兩
    線車道，不得駛入內線車道，竟疏未注意，跨越雙白實線錯
    行至內側車道且未注意車前狀況，致撞及適由左側駛出之由
    原告駕駛之車號CC-5913 號租賃小客車，使系爭租賃小客車
    引擎蓋、右前葉子板、保險桿、水箱、右前大燈等處受損，
    經臺灣省車輛行車事故覆議鑑定委員會鑑定結果，認定被告
    己○○就本件事故確有過失。又系爭租賃小客車於事發當時
    ，雖因營業之便而靠行東和小客車租賃有限公司，並登記在
    該公司名下，惟系爭租賃小客車實係由原告所出資購買，故
    就車體損失部分，業由訴外人東和小客車租賃有限公司將其
    對被告之求償權讓與原告，從而原告自得依民法第184 條第
    1 項、第191 之2 條、第196 條、第188 條第1 項之規定，
    請求被告等應連帶賠償原告所受之車體損失397,388 元、營
    業損失216,000 元、車價折損200,000 元等損害。並聲明：
    (一)被告等應連帶給付原告913,388 元，及均自起訴狀繕本送
    達翌日起至清償日止，按年息5%計算之利息。(二)訴訟費用由
    被告連帶負擔。(三)願供擔保，請准宣告假執行。
三、被告統聯公司則以：系爭行車事故鑑定意見固非無見，然查
    事故當時，被告己○○駕駛車號FX-318號大客車正常筆直行
    駛於車道上，無偏斜亦未超速行駛，而原告沿塔台路行駛至
    航廈南路時欲左轉，疏未注意車前狀況並讓車頭已過該叉路
    口之直行車即被告己○○所駕駛之大客車先行，而致發生本
    件車禍，是本件事故係因原告駕駛小客車左轉彎未讓直行車
    先行所致，被告己○○就本件車禍應無過失可言。又原告請
    求之車體損失金額過高，依法應予折舊計算，且應依過失相
    抵法則，減輕或免除被告等之賠償責任；再原告未能提出營
    業損失實據，故被告否認此項損失，並主張應扣除當月應有
    之休息日及該種汽車基本保養費每月約3 萬元之費用；另被
    告否認原告所稱事故後車價折損之情，並稱系爭小客車經修
    車廠以原廠新品修復完成，並上路營運近二年，查其外觀及
    內部與新車無異，實無價值上之貶損，且依我國民法損害賠
    償法理係以回復他方損害發生前之原狀為原則，其範圍應以
    填補債權人所受損害及所失利益為限，而原告之車輛既以原
    廠新品修復完成如同新車，即已回復原狀，甚至較損害發生
    前之狀態更優等語，資為抗辯。並聲明：(一)原告之訴駁回。
    (二)訴訟費用由原告負擔。(三)如受不利之判決，願供擔保請准
    宣告免為假執行。
四、被告己○○則以：事故當時，伊確實係跨越雙白實線行駛車
    輛，至其餘答辯，則均同於被告統聯公司之答辯。並聲明：
    (一)原告之訴駁回。(二)訴訟費用由原告負擔。(三)如受不利之判
    決，願供擔保請准宣告免為假執行。
五、兩造不爭執之點：
  (一)、被告己○○係被告統聯公司之受僱人, 被告簡行駛於航南
      路，原告由塔台路左轉往航南路。
  (二)、系爭cc-5913 自小客車係原告出資購買，91年7 月18日發
      照時行車照車主登載為東和小客車租賃有限公司。（原告
      主張靠行關係）。
  (三)、依民法第196 條之規定: 不法毀損他人之者, 被害人得請
      求賠償其物因毀損所減少之價額。汽車商業同業公會有關
      系爭車輛碰撞後減損之價差約150,000 元。
  (四)、原告出91年7 月18日靠行車輛契約書、完稅證明書、保險
      單、不起訴處分書。
  (五)、和信電訊股份有限公司回函、航空警察局回函。
六、兩造爭執之點:
  (一)、原告與東和租賃公司間之法律關係為何？原告以所有權人
      之身分為本件請求，當事人是否適格？其請求是否有理由
      ？
  (二)、被告對於本件車禍之發生是否有過失？若有，原告就本件
      車禍之發生是否與有過失？
  (三)、原告所受損害數額為若干？（車體修復費用、營業損失、
      車價損失各為若干？）
七、按所謂當事人適格，乃指就為訴訟標的之特定權利或法律關
    係，得為當事人而實施訴訟，具有受本案判決之資格。當事
    人是否適格，係就形式上認定為訴訟標的之法律關係，應在
    何特定當事人間予以解決，方屬適當而具有法律上之意義，
    與為訴訟標的之法律關係之存否，尚屬有間。是在給付之訴
    ，原則上祇須主張自己為給付請求權人，對於其主張為義務
    人提起，即為當事人適格。（最高法院85年度台上字第2788
    號判決可資參照）。本件原告主張伊係車號CC-5913 號租賃
    小客車之所有權人，被告即車號FX-318號營業大客車之駕駛
    及其僱用人係賠償義務人，依侵權行為之法律關係請求被告
    連帶賠償，當事人適格之要件並無欠缺。
八、本件再應審究者乃原告與東和租賃公司間之法律關係為何？
    查車號CC-5913 號小客車係原告所出資購買，於本件車禍發
    生當時，為靠行於東和小客車租賃公司而登記在該公司名下
    之事實，為兩造所不爭執，並有原告所提91年7 月18日行車
    執照（發照日期為91年7 月18日）及原告與東和小客車租賃
    公司之合作經營車輛契約影本（見本院卷一第192 頁、第11
    1 頁）附卷可參。據前開合作經營車輛契約之內容可知，原
    告本係車號CC-5913 號小客車之所有權人，為將前開小客車
    作為營業之用而靠行，原告需按月支付靠行費用予東和小客
    車租賃有限公司，並將前開車輛登記於該公司名下，而接受
    該公司之營運管理，直至靠行契約終止後，原告始繳回汽車
    牌照。足見東和小客車租賃有限公司為營運管理之目的而登
    記為前開小客車之所有權人無訛。
九、查汽車運輸業所稱之「靠行」，係指汽車所有人為達營業之
    目的，將汽車所有權移轉於車行，便成為權利人而為管理行
    為之謂，應屬信託行為一種，車行即為其受託人。依信託行
    為之本質，在信託人關係終止並信託財產（即汽車）經受託
    人移還前，應認受託人為信託財產法律上之所有權人，不得
    仍謂信託財產為信託人所有（最高法院72年度台上字第3524
    號判決可參）。原告與東和小客車租賃有限公司間為營運之
    目的定立靠行契約，在此靠行制度下，車輛駕駛人為營業之
    經濟上目的，將車輛在監理機關登記為車行所有，其登記之
    行為實已超過營業之經濟上目的，故其為信託行為之一種，
    委託人雖得隨時終止信託行為，然於信託關係終止前，就外
    部關係言，東和小客車租賃有限公司仍得對第三人主張其對
    該車有所權。
十、按當事人主張有利於己之事實者，就其事實有舉證之責任，
    民事訴訟法第277 條前段定有明文。本件原告起訴主張系爭
    小客車登記於東和小客車租賃有限公司名下，伊已自該公司
    讓與本件損害賠償請求之債權等語。就此債權讓與事實之存
    否，自應由原告舉證證明，惟至本件辯論終結時原告仍未提
    出相關之證據證明前開債權讓與之事實。此外，原告亦未能
    證明伊與東和小客車租賃公司間之信託關係業已終止，從而
    ，其以系爭小客車所有權人之身分而為本件請求，即屬無據
    。至前開合作經營車輛契約中雖約定：「合作期間除行車執
    照登記於甲方（即東和小客車租賃有限公司）名下，並由甲
    方負責經營管理外，（甲乙雙方不得將車輛轉貸）車輛一切
    所有權及法律權，責任均屬乙方（即原告）負責」，然此一
    約定僅拘束立約之當事人即原告與東和小客車租賃有限公司
    ，並不足以對抗善意第三人，是原告以該項約定主張伊為系
    爭小客車之所有權人，並不足採。
十一、綜上，原告本於侵權行為之法律關係，請求被告連帶賠償
    其損害，為無理由，不應准許。
十二、原告以系爭自小客車所有權人之身分為本件請求既無理由
    ，則本院就兩造其餘爭執之點即無庸再予審酌，且兩造其餘
    之主張、陳述與攻擊、防禦方法及立證，核與判決結果不生
    影響，亦不逐一論述，附此敘明。
十三、據上論結，本件原告之訴為無理由，依民事訴訟法第78條
    ，判決如主文。
中　　華　　民　　國　　96　　年　　5　　月　　10 　　日
                  民事第一庭    法　官　 卓立婷
以上正本係照原本作成。
如對本判決上訴，須於判決送達後20日內向本院提出上訴狀。
中　　華　　民　　國　　96　　年　　5 　　月　　14　　日
                    　　　　　　書記官　 冒佩妤
